【裁判字號】    92,台上,5301
【裁判日期】    920925
【裁判案由】    偽造有價證券
【裁判全文】
最高法院刑事判決                              九十二年度台上字第五三○一號
    上訴人  台灣高等法院台中分院檢察署檢察官
    被  告  甲○○
右上訴人因被告偽造有價證券案件，不服台灣高等法院台中分院中華民國八十九年十
二月三十日第二審判決（八十九年度上訴字第二一七九號，起訴案號：台灣苗栗地方
法院檢察署八十八年度偵字第四○六七號），提起上訴，本院判決如左：
    主  文
上訴駁回。
    理  由
按刑事訴訟法第三百七十七條規定：上訴於第三審法院，非以判決違背法令為理由，
不得為之。是提起第三審上訴，應以原判決違背法令為理由，係屬法定要件。如果上
訴理由狀並未依據卷內訴訟資料，具體指摘原判決不適用何種法則或如何適用不當，
或所指摘原判決違法情事，顯與法律規定得為第三審上訴理由之違法情形，不相適合
時，均應認其上訴為違背法律上之程式，予以駁回。本件檢察官上訴意旨略稱：(一)原
審未查明告訴人與被告有無合夥之事實，亦未調查被告何時及如何取得本件四紙本票
，遽行判決，即有調查職責未盡之違法。(二)被告是否合法取得本件本票尚有爭執，且
被告在本票上填寫本票到期日及發票人住所，使本係見票即付之本票變更為定日付款
，並使本票對發票人之追索權時效計算基準變更，若告訴人指訴被告係竊盜取得系爭
本票屬實，是否不足生損害於告訴人林福隆，尚待查證斟酌。又原判決理由謂：「被
告於系爭本票謂填寫到期日及發票人地址之情形下，本得行使系爭本票，今為求取得
系爭本票之強制執行，而填寫到期日及發票人地址，亦不能改變其原得行使之事實，
且亦不損害發票人及原有交易信用安全，是被告甲○○之填寫系爭本票之到期日及發
票人地址之事實，亦非意圖供行使之用而變造有價證券，核與刑法第二百零一條第一
項之變造有價證券之構成要件有間。」云云，被告填寫到期日及發票人地址，顯係意
在行使，原審謂非意圖供行使之用，亦有判決理由矛盾之違法等語。惟查原判決綜核
卷內證據資料，認不能證明被告犯罪，因而維持第一審諭知被告無罪之判決，駁回檢
察官在第二審之上訴，已詳其調查證據之結果及其取捨證據認定之理由，並說明：
(一)告訴人林福隆雖主張本件本票係遭被告竊取，然與其告訴狀所稱內容，未盡相符，
且查系爭本票之債權確屬被告甲○○所有之事實，業據台灣雲林地方法院以八十七年
度簡上字第二二號民事判決並判決確定在案，此有告訴人所提之判決書在卷可證，此
外，告訴人並無其他佐證可憑，是告訴人上開指稱被告竊盜本票之情節，核與事實有
間，自難採取。(二)按票據法第一百二十條第二項規定：本票未載到期日者，視為見票
即付。同條第四項規定：未載發票地者，以發票人之營業所、住所或居所所在地為發
票地，是上開兩部分之記載，原非屬於本票絕對應記載事項，即令無記載到期日及發
票地，亦不得認為系爭本票無效。茲被告甲○○既為系爭本票之執票人，對系爭本票
之債權確屬存在，已如上述。且被告為追索該本票債權，曾至雲林縣斗六市找尋告訴
人之情節，亦據證人林明、朱秋隆於原審證稱在卷，可見被告確有行使追索權之行動
甚明，是被告甲○○為求系爭本票之強制執行裁定，誤以為須填寫到期日及發票人地
址方能請求本票裁定，乃自行或使他人為上開記載，已難據此認定被告甲○○此填寫
之行為，係為變更系爭本票之真實性，故被告辯稱其無變造系爭本票之犯意，自堪採
信。再者，被告於系爭本票未填寫到期日及發票人地址之情形下，本得行使系爭本票
，今為求取得系爭本票之強制執行，而填寫到期日及發票人地址，亦不能改變其原本
得以行使之事實，且亦不損害發票人及原有交易信用安全，是被告甲○○之填寫系爭
本票之到期日及發票人地址之事實，亦非意圖供行使之用而變造有價證券，核與刑法
第二百零一條第一項之變造有價證券之構成要件有間。此外，復查無其他積極證據，
足認被告有公訴人所指刑法第二百零一條第一項變造有價證券罪之犯行，分別於理由
內記述甚詳，經核並無不合。次查未填寫到期日之本票，被告擅自填寫到期日，固足
變更本票之追索權期限，然票據上之權利，對本票發票人自到期日起算；見票即付之
本票，自發票日起算三年間不行使，因時效而消滅。又本票執票人應自發票日起六個
月內為見票之提示或作成拒絕證書，否則對於發票人以外之前手喪失追索權，此觀票
據法第二十二條第一項、第一百二十二條第五項、第四十五條第一項之規定自明。本
件系爭本票僅記載發票人為告訴人，並無前手；且發票日係八十五年九月二日，依上
開規定本件本票上之票據權利需至八十八年九月一日不行使始告消滅，則被告縱誤認
須填寫到期日方能請求本票裁定，故擅自填寫到期日為八十五年十一月一日，並於八
十六年三月間持向法院聲請本票裁定強制執行，對於發票人之權益並不生任何損害，
檢察官上訴意旨，執以指摘原判決違法，容有誤會。末查採證認事乃事實審法院之職
權，苟其證據之取捨及事實之認定並不違背論理法則及經驗法則，即不容任意指為違
法。其餘上訴意旨，置原判決之明白論斷於不顧，僅憑己意，就原審採證認事之職權
行使，或為單純事實之爭執、或抽象指摘原判決理由矛盾、或調查職責未盡云云，殊
不足據以辨認原判決已具備違背法令之形式。本件上訴意旨所指陳各項，均核與法律
規定得為第三審上訴理由之違法情形不相適合，揆諸首開說明，其上訴違背法律上之
程式，應予駁回。
據上論結，應依刑事訴訟法第三百九十五條前段，判決如主文。
中      華      民      國    九十二    年      九      月    二十五    日
                              最高法院刑事第十一庭
                                  審判長法官  呂  潮  澤
                                        法官  白  文  漳
                                        法官  陳  世  雄
                                        法官  孫  增  同
                                        法官  林  開  任
      右正本證明與原本無異
                                              書  記  官
中      華      民      國    九十二    年      九      月    二十九    日


司法院資訊處製作；財團法人民間司法改革基金會備份。
